臺灣桃園地方法院刑事判決
公　訴　人　臺灣桃園地方法院檢察署檢察官
被　　　告　乙○○　男　54歲.
　　　　　　　　　　　四之一號.
上被告等因背信案件，經檢察官提起公訴（90年度偵字第15464
號），本院判決如下：
    主  文
乙○○無罪。
    理  由
一、公訴意旨略以：被告乙○○於民國85年11月29日，以樂揚建
    銀頂好住宅大樓」工地（下稱台銀工地），要求股東增資為
    由，與告訴人丁○○約定，將其所持有樂揚公司股權中之四
    分之一，以新台幣（下同）100 萬元讓與告訴人丁○○，俟
    該工地於88年7 月完工後，告訴人即可取得前揭股金及其利
    潤，共計約220 萬元；87年4 月6 日，被告以代「偉大建設
    公司」（下稱偉大公司）發行股票籌款為由，與告訴人約定
    ，由被告以自己名義，為告訴人以每股10元之代價購買股票
    ，俟偉大公司發行股票成功後，再由被告過戶股票與告訴人
    ，告訴人遂交付270 萬元與被告，共計購買27萬股，同年6
    月，因偉大公司無法發行股票，被告經告訴人同意，轉而將
    該270 萬元投資於舜偉建設股份有限公司（下稱舜偉公司）
    ，被告即係為告訴人丁○○處理事務之人。87年底，被告因
    陷於財務困難，竟意圖為自己不法之利益，未告知告訴人，
    即將名下所有樂揚公司之股票出質於他人，致告訴人於88年
    7 月依約要求被告給付樂揚公司之股金及利潤時，無法出售
    股票，並將現金交與告訴人；88年11月，被告為清償本身債
    款及回贖名下樂揚公司之股票，竟復承前之不法利益意圖，
    未得告訴人之同意，即將名下所有舜偉公司售與他人，致生
    損害於告訴人之財產，因認被告乙○○涉犯刑法第342 條第
    1項之背信罪嫌云云。
二、本件公訴人認被告涉犯背信罪嫌，無非以告訴人丁○○指述
    被告邀其投資樂揚公司、偉大公司，嗣後竟未將投資樂揚公
    司所得之利潤交付，復將樂揚公司之股票出質，而被告再將
    投資偉大公司之資金轉入投資舜韋公司，並於財務窘困之際
    ，將登記於被告名下之舜韋公司之股份轉讓與他人等情，及
    以告訴人與被告簽訂之合夥契約書、備忘錄影本等為據。
三、按被告未經審判證明有罪確定前，推定其為無罪；犯罪事實
    應依證據認定之，無證據不得認定犯罪事實；不能證明被告
    犯罪者，應諭知無罪之判決，刑事訴訟法第154 條第1 項、
    第2 項，及同法第301 條第1 項前段，分別定有明文。再按
    刑事訴訟上證明之資料，無論其為直接證據或間接證據，均
    須達於通常一般之人均不致有所懷疑，而得確信其為真實之
    程度，始得據為有罪之認定，若其關於被告是否犯罪之證明
    未能達此程度，而有合理之懷疑存在時，致使無從形成有罪
    之確信，在刑事訴訟「無罪推定」、「罪疑唯輕」原則下，
    依據「罪證有疑，利於被告」之證據法則，即不得遽為不利
    被告之有罪認定，最高法院著有76年台上字第4986號判例意
    旨，足資參照。再按刑法第342 條第一項之背信罪，以有取
    得不法利益或損害本人之利益之意圖為必要，若無此意圖，
    即屬缺乏意思主觀要件，縱有違背任務之行為，並致生損害
    於本人之財產或其他利益，亦難律以本條之罪。最高法院76
    年台上字第4986號、30年上字第1210號、30年上字第812 號
    判例，均重覆表明相同意旨。末者，被告與上訴人合夥，原
    為共同處理事務，並非被告為他人處理事務，且縱有永久性
    合夥之約定，被告違約另與他人合夥和第三者成立買賣合約
    而獲有利益，此乃經商所得並非不法之利益，再者經營商業
    盈虧原屬未定，被告違背與上訴人之約定拒與合作，亦未必
    使受損害，且亦非以損害上訴人為本旨，核與背信罪之構成
    要件不符；隱名合夥人之出資，其財產權移屬於出名營業人
    ，民法第702 條定有明文。又隱名合夥所經營之事業為出名
    營業人之事業，非與隱名合夥人共同之事業。上訴人既自承
    其為隱名合夥人，被告為出名營業人，則被告非為上訴人處
    理事務之人，其處理自己之業務或財產，不論其方法或結果
    如何，均無成立背信罪或業務上侵占罪之餘地，最高法院49
    年台上字第599 號、76年台上字第3403號判決意旨亦足參照
    。
四、訊據被告固坦承於85年11月間、87年4 月間分別收受告訴人
    丁○○所交付投資樂揚公司之100 萬元，及投資偉大公司之
    270 萬元，約定由被告以自己名義投資，亦不否認嗣因投資
    房地產失利，財務週轉不靈，遂將樂揚公司其名下股票出質
    ，而告訴人原投資於偉大公司之股金則轉入舜韋公司，嗣後
    又將其所持有之舜韋公司股份移轉與他人等事實，然堅決否
    認有任何背信行為，辯稱：伊與告訴人丁○○為多年好友，
    伊擔任股東之樂揚公司於85年間投資興建台銀工地，所需資
    金由股東分配增資，伊邀告訴人丁○○投資，二人乃訂立合
    夥契約，由告訴人丁○○交付100 萬元以購買伊名下百分之
    八的樂揚公司股權之四分之一（即百分之二之股權），台銀
    工地投資案結束時再分配利潤與股金，然樂揚公司於85年10
    月間與喜揚建設股份公司、昶揚建設股份有限公司合併，公
    司分配利潤之方式改成配股，而不是直接用現金，而告訴人
    丁○○要求給付現金，所以當次樂揚公司配股時，伊沒有給
    他股票。又偉大公司與樂揚公司素有業務來往，偉大公司也
    想公開發行股票，伊身為偉大公司之股東，乃告知告訴人可
    以投資，雙方訂有備忘錄一紙，然偉大公司公開發行股票未
    果，伊徵得告訴人丁○○同意，將告訴人於87年4 月8 日出
    資之270 萬元轉入伊擔任負責人之舜韋公司，仍由被告出名
    ，占被告380 萬元之部分股權，並於88年2 月交付43萬元之
    舜韋公司紅利予告訴人丁○○。而伊本身因投資樂揚、舜韋
    公司之資金，均係向銀行或親朋好友借貸，利息沈重，自87
    年下半年起，財務狀況陷於窘困，已將其所有之樂揚、舜韋
    公司股票質押借款，是樂揚公司88年10月份配股時，伊亦無
    能將樂揚公司之股份移轉給告訴人丁○○，嗣後於88年年底
    亦將所持有之舜韋公司股份全數轉讓他人，所得款項回贖一
    部份樂揚公司股份，伊即偕同舜偉公司股東丙○○向告訴人
    丁○○表示擬將轉讓該股票以償還所積欠之舜韋公司投資款
    ，但告訴人丁○○以數額過少而拒絕。伊從未有就告訴人丁○○之投資有背信之行為等語。經查：
  (一)被告與告訴人就投資樂揚公司一節約定者確屬合夥契約，此
    觀諸兩人書立合夥契約書中，關於兩人出資金額、比例、未
    來增資之比例、預估樂揚公司之獲利及分配方式均約定明確
    ，有該合夥契約書在卷可稽，亦為告訴人迭於偵訊（詳89年
    偵字第7353號卷第25頁）及本院審理時證述明確（詳本院94
    年2 月23日審判筆錄第3 頁），而由雙方出資、由被告出名
    作股投資樂揚公司之實質內容觀之，應堪認定二人所立契約
    亦屬民法700 條所定：「稱隱名合夥者，謂當事人約定，一
    方對於他方所經營之事業出資，而分受其營業所生之利益，
    及分擔其所生損失之契約」之隱名合夥契約。
  (二)而被告徵得告訴人同意，將告訴人原投資偉大公司之資金轉
    而投入被告任負責人之舜偉公司一節，為告訴人所不否認（
    詳本院同上審判筆錄第4 頁），而告訴人自承：「我出資
    270 萬是投資在被告的名下，他未經我同意就賣掉了，乙○○是舜偉公司負責人，我們約定有紅利要依投資比例給我。
    舜韋公司乙○○名下是380 萬，但登記是650 萬，他們有4
    個股東，舜偉公司登記資本額是2250萬元，乙○○的是我的
    份，他380 萬元我佔270 萬元。」（詳89年偵字第7353號卷
    第28、29頁）等情，核與其於89訴字1136號案中陳述情節相
    符（詳該案卷第74頁，「我是投資偉大公司，乙○○說偉大
    公司發行股票不成，要跟舜偉公司合併，所以我才轉入舜偉
    公司名下。他把股權賣給另一個股東，沒有把我投資的錢還
    給我」）；告訴人復於本院審理時自承確於88年2 月間拿到
    被告交予之舜偉公司43萬元紅利一節不諱（詳本院審判筆錄
    第4 頁），該43萬元之分紅亦有被告提出之台灣省合作金庫
    存款往來對帳單一紙在卷可稽，應堪認定。準此，是告訴人
    既自承曾與被告就投資舜偉公司之紅利約定依投資比例分配
    ，並確分得紅利，且告訴人占被告名下股份380 萬元之270
    萬元等節，亦與備忘錄所書立內容相符，是就投資舜偉公司
    之部分，足認被告與告訴人二人所約定者亦屬由告訴人出資
    對被告所經營之事業出資，而分受其營業所生利益之隱名合
    夥契約，至屬灼然。
  (三)告訴人既與被告成立隱名合夥契約投資樂揚公司及舜偉公司
    ，是被告與告訴人合夥，約定由被告出名並任合夥事務之執
    行者，依合夥契約之法律關係，被告係為合夥處理事務，並
    非為告訴人處理事務，此已與背信罪以「為他人處理事務」
    為構成要件不符；況隱名合夥所經營之事業為出名營業人即
    本件被告之事業，並非與隱名合夥人即告訴人共同之事業；
    故被告處理自己之業務或財產，不論其方法或結果如何，均
    無成立背信罪或業務上侵占罪之餘地，此觀諸首開說明即屬
    明確。是經營商業盈虧本屬未定，被告當時因投資失利，財
    務窘困所逼，將其名下之樂揚公司股票出質以換取現金，即
    屬出名營業人處理自己之財產，無取得自己不法利益之意圖
    ，難認有成立背信罪之餘地；而被告自承將舜偉公司股票出
    售，係為清償股票之抵押借款及回贖樂揚公司股票一節，與
    證人丙○○即樂揚公司董事於本院證述情節一致（詳94年1
    月26日審判筆錄第4 頁），而被告並持贖回之樂揚公司股票
    由丙○○陪同找告訴人解決債務，欲將樂揚公司之股票還予
    告訴人，結果因被告積欠債務仍為此等股票價值之二倍，告
    訴人不願意接受等情，均據被告、證人丙○○供述相符（詳
    94年1 月26日審判筆錄第4 頁），並為告訴人指述屬實（詳
    94年2 月23日審判筆錄第3 頁），是被告將名下舜偉公司股
    票出售，亦係為贖回樂揚公司以解決與告訴人之債務，實無
    任何取得自己不法利益或為損害告訴人之利益之意圖可言，
    亦無從構成背信罪。
五、綜上所述，公訴人所舉之證據，均無法消弭本院對於被告等
    是否犯本案，所生合理之懷疑，亦即不足以證明被告確有意
    圖為自己不法之利益或損害告訴人之利益，自無背信犯行可
    言。此外，查無其他積極之證據，足認被告等確有公訴人所
    指犯行，是不能證明被告等有罪，依法自均應諭知無罪之判
    決。
六、併案審理部分之處理：臺灣桃園地方法院檢察署91年3 月7
    日甲○守列字第0910102700號函送該署91年度偵字第2700
    號被告乙○○背信案件，並認與前開業經起訴之部分係屬同
    一案件，請求併予審理等語，惟查前開被告乙○○經檢察官
    提起公訴之部分，經本院認為無法證明被告乙○○有背信部
    分之犯行，應為無罪判決之諭知，業見前述，則本案與上開
    檢察官函送請求併案審理部分（即91年度偵字第2700號部分
    ），即非原起訴效力所及，本院無從審究，應退回由臺灣桃
    園地方法院檢察署檢察官另行依法處理，附此敘明。
據上論斷，應依刑事訴訟法第301條第1項，判決如主文。
本案經檢察官蔡孟利到庭執行職務
中　　華　　民　　國　　94　　年　　3 　　月　　9 　　日
                            臺灣桃園地地方法院刑事第一庭
                                  審判長法  官  曾淑華
                                        法  官  朱美璘
                                        法  官  楊晴翔
上正本證明與原本無異。
如不服本判決，應於判決送達後十日內向本院提出上訴狀 (應附
繕本)， 上訴於臺灣高等法院。
                                        書記官  劉晨輝
中　　華　　民　　國　　94　　年　　3 　　月　　9 　　日
